【裁判字號】    92,台上,702
【裁判日期】    920219
【裁判案由】    殺人
【裁判全文】
最高法院刑事判決                                九十二年度台上字第七○二號
    上  訴  人  甲○○
右上訴人因殺人案件，不服台灣高等法院台南分院中華民國九十一年十一月十三日第
二審判決（九十一年度上訴字第九五六號，起訴案號：台灣台南地方法院檢察署八十
八年度偵字第四一二四號），提起上訴，本院判決如左：
    主  文
上訴駁回。
    理  由
按刑事訴訟法第三百七十七條規定，上訴於第三審法院，非以判決違背法令為理由，
不得為之。是提起第三審上訴，應以原判決違背法令為理由，係屬法定要件。如果上
訴理由狀並未依據卷內訴訟資料，具體指摘原判決不適用何種法則或如何適用不當，
或所指摘原判決違法情事，顯與法律規定得為第三審上訴理由之違法情形，不相適合
時，均應認其上訴為違背法律上之程式，予以駁回。本件上訴人甲○○上訴意旨略稱
：上訴人於民國九十一年十月三十日辯論庭時，已坦承有手持機車照後鏡毆打被害人
，且辯護人之辯護意旨亦未表示「上訴人應係徒手毆打被害人云云」，此情涉及上訴
人犯罪後之態度是否良好，原判決理由就此未具體加以說明，其量刑是否適當，自屬
無從據以斷定，有判決不備理由及證據上理由矛盾之違法等語。
惟查原審認定上訴人有原判決事實欄所載之殺人犯行，係以被害人林俊男係遭上訴人
一人毆擊，並因而死亡之事實，已據上訴人供認不諱，核與目擊證人蘇豐仁、陳穩全
、林志偉所述情節相符，被害人確係因被上訴人重毆後，致顱骨骨折、腦內出血及腦
水腫，合併銳器及鈍力顱腦損傷，經送醫急救，延至八十八年三月十九日中午十二時
五分許不治死亡，亦經檢察官督同法醫師相驗、解剖查證明確，有勘驗筆錄、驗斷書
、相驗屍體證明書、法醫解剖鑑定報告在卷可稽，復有省立台南醫院、成功大學附設
醫院（下稱成大醫院）病歷、奇美醫院診斷證明書附卷可憑。上訴人雖辯稱其係徒手
行兇，被害人恐係遭自己所持竹籤刺入眼部致死云云，然查被害人屍體經解剖鑑定結
果，被害人確係合併某種銳器刺入其顱腦損傷致死，並非僅徒手施以拳腳之鈍器傷所
造成；被害人於上訴人出手毆擊之前，正在食用王宗元所售之大腸包香腸，該食物並
無使用竹籤，而係外包以塑膠袋直接手持進食，而被害人被毆打後倒地位置之王宗元
所營黑輪攤前馬路，平常均經打掃清潔，應無固定於地面之尖銳物品，此已據王宗元
結證屬實，且到場處理之警員徐建義亦證稱：伊有檢視案發現場，該地無尖銳之異物
而係平坦之柏油路面等語，足證被害人應無進食時遭襲而為自己執持之竹籤刺入眼睛
之可能，亦非因倒地接觸地面而為地上尖銳物品刺入。又成大醫院病歷記載被害人頭
部之傷為鐵器所造成，該醫院並未從被害人頭部取出任何異物；內政部警政署刑事警
察局法醫室鑑定結果認依台南醫院與奇美醫院病歷之記載，推估被害人左眼致傷物為
輕型銳器，竹籤除前端尖銳外整體圓鈍，直徑約○‧五公分，似不能造成被害人左眼
口徑為二‧五公分之傷口，故並無竹籤插入肇致之可能。陳穩全於警訊及偵查中曾供
稱：上訴人出手毆擊被害人之前，伊曾見上訴人拆下路邊機車照後鏡；現場監視錄影
帶經法務部調查局鑑定結果，上訴人曾以右手舉起一「棒狀物」，有二次毆打被害人
頭部之情形，足證上訴人係持拆卸之機車照後鏡之支柱部分，以銳利破碎面刺入被害
人左眼，上訴人所辯未持器械行兇云云，自無可採。證人蘇豐仁、陳穩全、林志偉均
陳稱：上訴人與伊等在「路易十三ＫＴＶ」喝酒時，上訴人要坐檯陪酒之小姐外出，
但小姐不願意，伊等即付帳離開，當時上訴人心情似乎不佳等語，核與該ＫＴＶ坐檯
小姐史妙寧、葉麗菁、陳巧玲、吳嘉芳、蔡宜芬等人所述情節大致相符，而被害人又
係該ＫＴＶ之員工，故上訴人確係因邀小姐出場遭拒憤而行兇，應堪認定，上訴人所
辯被害人先前服務態度不佳才出手毆打被害人云云，為不足採。上訴人係持拆卸過程
留有銳利破碎面之機車照後鏡支柱猛刺被害人人體致命部位之臉部，因而貫穿腦部致
死，此結果應為上訴人所預見，其又以在所不惜之心態行兇，雖其非精確對準左眼部
位刺入，難認有致被害人死亡之直接故意，惟其有殺人之不確定故意，應堪認定等事
證，予以綜合判斷，認上訴人所為，成立刑法第二百七十一條第一項之殺人罪，並於
法定刑內量處其刑，已詳其所憑證據及認定之理由。且指駁、說明上訴人否認有殺
人犯意及僅徒手打人云云，何以為避重就輕之詞，為不足採信之理由，所為論斷均有
卷存證據資料可資覆按。查上訴人於原審九十一年十月三十日辯論庭時，先則辯稱僅
徒手毆打被害人，經審判長再次問是否以照後鏡尖銳面刺被害人，上訴人則稱：「忘
了」，並未供承持機車照後鏡刺被害人，有審判筆錄可稽。又上訴人原審辯護人之辯
護意旨狀亦係記載：上訴人僅係俟機隨興恣意以右手向被害人臉部為攻擊等語，故原
判決認上訴人未供承持機車照後鏡攻擊被害人，並無與卷內資料不符之判決理由矛盾
之違法，上訴意旨以上訴人於審判期日已坦承手持機車照後鏡毆打被害人，足見其犯
罪後態度良好，原判決就此未予審酌、說明作為量刑之參考云云，指摘原判決違法，
顯非依據卷內資料執為指摘之適法第三審上訴理由，衡以前開說明，其上訴為違背法
律上之程式，應予駁回。
據上論結，應依刑事訴訟法第三百九十五條前段，判決如主文。
中      華      民      國    九十二    年      二      月     十九     日
                              最高法院刑事第七庭
                                  審判長法官  張  信  雄
                                        法官  賴  忠  星
                                        法官  張  清  埤
                                        法官  呂  永  福
                                        法官  林  永  茂
      右正本證明與原本無異
                                              書  記  官


司法院資訊處製作；財團法人民間司法改革基金會備份。
